臺灣苗栗地方法院民事裁定
111年度消債聲免字第2號
聲  請  人  
即債務人    江源義  
代  理  人  鄭中睿律師(法扶律師)
債  權  人  良京實業股份有限公司

法定代理人  平川秀一郎



債  權  人  萬榮行銷股份有限公司

法定代理人  呂豫文  


債  權  人  台灣金聯資產管理股份有限公司


法定代理人  施俊吉  


債  權  人  華南商業銀行股份有限公司

法定代理人  張雲鵬  


債  權  人  台北富邦商業銀行股份有限公司  


法定代理人  陳聖德  


債  權  人  國泰世華商業銀行股份有限公司

法定代理人  郭明鑑  
代  理  人  黃怡玲  
債  權  人  元大商業銀行股份有限公司


法定代理人  翁健    
代  理  人  黃勝豐  
債  權  人  中國信託商業銀行股份有限公司


法定代理人  利明献  


上列聲請人即債務人（下稱債務人）因消費者債務清理事件聲請
免責，本院裁定如下：
    主  文
債務人甲○○應予免責。
    理  由
一、聲請意旨略以：債務人前向本院聲請更生，並提出共72期，
    每期清償新臺幣（下同）1萬6,000元，清償總金額115萬2,0
    00元之更生方案，經本院以103年度司執消債更第9號裁定認
    可確定在案。嗣債務人因發生不可歸責於己之事由，致履行
    更生方案發生困難，分別向本院聲請延長更生方案之履行期
    限，經本院先後以107年度司消債聲字第6號、109年度司消
    債聲字第2號裁定准予延長更生履行期限各1年。債務人自11
    0年10月起至愛巴士通運有限公司（下稱愛巴士公司）任職
    ，每月薪資2萬7,000元至2萬9,000元間，倘扣除債務人每月
    生活費1萬4,866元、依法應受其之未成年子女生活費7,433
    元及父親扶養費3,485元【（1萬4,866元－國民年金老年給付
    4,409元）÷扶養義務人3人＝3,485元】，所餘已低於更生方
    案每月應履行之金額1萬6,000元，堪認債務人因收入減少，
    扣除必要生活費用及扶養費後，已無法繼續履行更生方案，
    確具有不可歸責於己之事由存在，且因裁准延長履行期限已
    達法定上限，再延長期限顯有重大困難，且債務人對各債權
    人清償額已逾更生方案所定數額2/3，且債務人持有財產價
    值無幾，無擔保及無優先權債權受償總額已逾依清算程序所
    得受償總額，爰依消費者債務清理條例（下稱債清條例）第
    75條第3項規定聲請免責。
二、更生方案經法院裁定認可確定後，債務人因不可歸責於己之
    事由，致履行有困難者，得聲請法院裁定延長其履行期限。
    但延長之期限不得逾2年。債務人可處分所得扣除自己及依
    法應受其扶養者所必要生活費用之餘額，連續3個月低於更
    生方案應清償之金額者，推定有前項事由。第1項延長期限
    顯有重大困難，債務人對各債權人之清償額已達原定數額3
    分之2，且無擔保及無優先權債權受償總額已逾依清算程序
    所得受償之總額時，法院得依債務人之聲請，為免責之裁定
　　。但於裁定前，應使債權人有陳述意見之機會，消債條例第
    75條第1項至第3項定有明文。
三、經查：
　㈠債務人前於103年2月21日向本院聲請更生，經本院於103年7
    月8日以103年度消債更字第5號裁定自103年7月8日下午4時
    起開始更生程序，並經本院司法事務官於104年11月23日以1
    03年度司執消債更字第9號裁定認可更生方案並確定在案，
    更生方案為以每月為1期，共72期，每期清償1萬6,000元，
    總計清償115萬2,000元。嗣經本院以107年度司消債聲字第6
    號裁定更生方案履行期限予以延長1年，再經本院以109年度
    司消債聲字第2號裁定更生方案履行期限予以延長1年，業經
    本院調閱前開卷宗核閱屬實。
　㈡本院函請各債權人對債務人聲請免責表示意見：
　⒈台北富邦商業銀行股份有限公司（下稱台北富邦）陳報迄今
    已受償14萬3,551元，並請本院審查債務人還款比例是否符
    合消債條例第75條第3項規定，並依職權裁定（卷第161至16
    2頁）。
　⒉良京實業股份有限公司（下稱良京實業）陳報債務人業以清
    償23萬4,500元，並表示債務人並無不能正常履行之情形，
    其聲請免責並無理由，請本院駁回其聲請（卷第163至164頁
    )。
　⒊中國信託商業銀行股份有限公司（下稱中國信託）陳報迄今
    受償16萬5,350元，並表示債務人未清償全部債務不應予裁
    定免責，並請本院審酌債務人有無消債條例第133條、第134
    條不予免責事由（卷第169、171頁）。
　⒋萬榮行銷股份有限公司（下稱萬榮行銷）陳報迄今受償1萬9,
    050元，且不同意債務人免責，請本院職權調查債務人是否
    符合免責事由（卷第175至179頁）。
　⒌華南商業銀行股份有限公司（下稱華南銀行）陳報迄今受償6
    萬347元，不同意債務人免責聲請（卷第181頁）。
　⒍國泰世華商業銀行股份有限公司（下稱國泰世華）陳報迄今
    受償4萬6,999元，請本院依法調查債務人是否符合消債條例
    第75條第3項免責情形後裁定之（卷第215、217頁）。
　⒎元大商業銀行股份有限公司（下稱元大銀行）陳報迄今皆未
    受償，請本院依職權調查債務人有無消債條例第133條、第1
    34條所定情事，並駁回免責聲請（卷第225至239頁）。
　⒏台灣金聯資產管理股份有限公司（下稱台灣金聯）陳報迄今
    受償8萬7,850元，請本院依職權調查債務人有無消債條例第
    133條、第134條所定情事，並裁定債務人不免責（卷第243
    頁）。
　㈢債務人109年2月至110年9月間原任職於菁華工業股份有限公
    司，109年間因新冠疫情，該公司業務緊縮，債務人乃向本
    院聲請延長更生履行期限，嗣又自該公司離職，自110年10
    月迄今任職愛巴士公司（卷第79至80頁勞保投保資料查詢結
    果），然每月薪資由4、5萬元（卷第315至319頁債務人玉山
    銀行帳戶交易明細），大幅降至2萬8,800元左右（卷第51頁
    債務人薪資條，尚須扣除勞保費663元、健保費894元，扣除
    後餘額為2萬7,243元）。而債務人須支付自己之生活費用，
    另須與前配偶裴氏姮共同扶養未成年之子江瑋崙（卷第33頁
    戶籍謄本），及與兄弟姐妹江玟賢、江心瑜共同扶養父親江
    照勝（卷第151至152頁戶籍資料），若以110年度臺灣省每
    人每月最低生活費1萬3,288元之1.2倍即1萬5,946元計算，
    每月分別須支出自己必要生活費1萬5,946元、江照勝扶養費
    3,846元【計算式：（15,946元－國保老年給付4,409元）÷3＝
    3,845.6元，小數點以下四捨五入】、江瑋崙扶養費7,973元
    （計算式：15,946元÷2＝7,973元），則債務人之收入扣除必
    要支出後之餘額為-522元（計算式：27,243－15,946－3,846－
    7,973＝-522），足認債務人確因不可歸責於己之事由，致履
    行更生方案有困難。又債務人前聲請延長更生履行期限2次
    達2年法定最長期限，已無法再聲請延長，故其聲請延長期
    限顯有重大困難；而債務人對各債權人清償之數額如附表（
    元大銀行雖陳報迄未受償，然依卷第67頁債務人所提中國信
    託出具之繳款明細，大眾銀行已受償1萬6,460元、元大銀行
    則受償2萬3,044元，合計已受償3萬9,504元），債務人對各
    債權人之清償額已達原定數額2/3；另債務人名下並無財產
    （卷第101至104頁稅務電子閘門財產所得調件明細表），亦
    無任何人壽保險（卷第83頁高額壽險資訊連結作業查詢資料
    ），債務人聲請更生時陳報名下財產僅有兆豐銀行帳戶內存
    款餘額286元（103年度消債更字第5號卷第12頁財產及收入
    狀況說明書、第27頁兆豐銀行存摺內頁影本），本院認可更
    生方案時，債務人係任職於中美矽晶製品股份有限公司竹南
    分公司，聲請更生前2年每月平均收入約1萬4,637元，收入
    尚不足支應支出（103年度消債更字第5號裁定第2至4頁），
    故若行清算程序，債權人顯無從受償任何金額，而債務人於
    更生程序中清償總額為79萬7,151元，亦已逾普通債權人依
    清算程序得受償之金額。
四、綜上所述，本件聲請人所提更生方案經本院裁定認可確定後
    ，因有不可歸責於己之事由，致履行更生方案有困難，經本
    院裁定延長更生方案履行期限共2年後，再聲請延長更生期
    限顯有重大困難，又其對各債權人之清償額已達更生方案原
    定數額2/3，且無擔保及無優先權債權受償總額亦已逾依清
    算程序所得受償之總額。從而，聲請人聲請本院裁定免責，
    於法有據，應予准許。
五、依消債條例第75條第3項前段，裁定如主文。　　
中　　華　　民　　國　　111 　年　　6 　　月　　27　　日
              民事第二庭    法　　　官　王筆毅
上為正本係照原本作成
如不服本裁定，應於裁定送達後10日內，以書狀向本院提出抗告
，並繳納抗告費新臺幣1千元。
中　　華　　民　　國　　111 　年　　6 　　月　　27　　日
                    　　　　書　記　官　劉家蕙
附表：
編號 債權人 更生方案清償總額 消債條例第75條第3項所定數額（2/3） 清償數額 1 良京實業 337,680元 225,120元 234,500元 2 萬榮行銷 27,360元 18,240元 19,050元 3 台灣金聯 126,504元 84,336元 87,850元 4 台北富邦 206,712元 137,808元 143,551元 5 華南銀行 88,632元 59,088元 60,347元 6 國泰世華 67,680元 45,120元 46,999元 7 大眾銀行（後由元大銀行繼受） 59,256元 39,504元 39,504元 8 中國信託 238,176元 158,784元 165,350元 合計  1,152,000元 768,000元 797,151元